最高法院刑事判決　　　　　　　　　　　　　　　　九十三年度台上字第四０四號
　　上　訴　人　頌　傑ＳＡＷ.
　　　　　　　　　　　　男西元.
　　　　　　　　　　　　護照號.
　　　　　　　　　　　　泰國籍.
右上訴人因殺人案件，不服台灣高等法院中華民國九十二年十月二十二日第二審判決
（九十二年度上訴字第三二八九號，起訴案號：台灣桃園地方法院檢察署九十二年度
偵緝字第二一三、二八八號），提起上訴，本院判決如左：
    主  文
上訴駁回。
    理  由
按刑事訴訟法第三百七十七條規定，上訴於第三審法院，非以判決違背法令為理由，
不得為之。是提起第三審上訴，應以原判決違背法令為理由，係屬法定要件。如果上
訴理由狀並未依據卷內訴訟資料，具體指摘原判決不適用何種法則或如何適用不當，
或所指摘原判決違法情事，顯與法律規定得為第三審上訴理由之違法情形，不相適合
時，均應認其上訴為違背法律上之程式，予以駁回。本件原判決認定上訴人頌傑（Ｓ
ＡＷＡＲＤＮＡ  ＳＯＭＫＩＡＴ）為泰國籍勞工，於民國九十年十二月二日，在桃
園縣龜山鄉龍壽村坑底六一之二號新傑公司之外勞宿舍內喝酒時，因認同為泰國籍勞
工威束其父母，而心生不滿。遂外出持空酒瓶再度進入外勞宿舍欲毆擊威束未果，
雙方發生鬥毆。上訴人在宿舍外發見刀刃長約二十八公分，寬約三公分之刀器一把，
明知且可預見如以上述尖銳之刀器刺入人之身體腹部要害，足以致人於死，竟仍握刀
刺向威束，威束被刺大聲喊叫救命，上訴人仍持刀續朝威束腰腹部猛力刺入，致威束
身體受割創傷共三處。上訴人見威束中刀後，迅將前開刀器丟棄逃離。威束雖經送醫
急救，惟仍於九十年十二月二日二十時許，因肝臟刺創而出血性休克不治死亡等情。
係以上開事實，經檢察官督同檢驗員、法醫相驗、解剖並鑑定死因屬實，製有相驗筆
錄、相驗照片多幀、解剖筆錄、相驗屍體證明書、驗斷書等附卷可憑，並經法務部法
醫研究所法醫師對死者屍體為解剖鑑定，認死者威束係因單面刃銳器造成其肝臟刺創
而出血性休克死亡，有法務部法醫研究所九十法醫所醫鑑字第一六０二號鑑定書在卷
可憑。而扣案之兇刀，係單面刃銳器，再經鑑定比對該扣案之刀器上所殘留之血跡，
核與死者之ＤＮＡ｜ＳＴＲ型別相同，亦有內政部警政署刑事警察局（九十）刑醫字
第二三０七六九號鑑定書可稽。核與同為泰籍勞工之證人長南、頌巴供證之情節大致
相符。上訴人亦承認因口角而持刀刺中死者之事實，僅以無殺人犯意且為正當防衛為
辯。但死者所受三處創傷嚴重，已難認上訴人係為自衛而將搶奪該刀隨亂揮舞。況上
訴人亦在第一審訊問時自承已搶下兇刀，且死者斯時係因受傷疼痛而放手，堪認當時
對於上訴人而言，已無急迫之危險存在，自不得再持刀朝死者之腰腹部致命部位猛力
刺入。按行為人對於構成犯罪之事實，明知並有意使其發生者，為故意；行為人對於
構成犯罪之事實，預見其發生而其發生並不違背其本意者，以故意論，刑法第十三條
第一項、第二項分別定有明文。再按腰腹部內有人體重要之肝臟等臟器，屬人體之要
害部位，若以刀器刺穿，隨時有致命之危險，上訴人自難諉為不知。本件扣案之前開
刀器刀刃部分長達約二十八公分，寬約三公分，上訴人持上開長而尖銳之刀器戳刺被
害人腹部時，應有預見被害人可能因此致死，再參以死者腰、腹部所受傷勢既長且深
，足見上訴人用力至猛，自具有殺人故意。上訴人所辯無殺人故意云云，自不可採取
。因認第一審適用刑法第二百七十一條第一項之規定，論處上訴人殺人罪刑，為無不
合，予以維持，駁回上訴人在第二審之上訴，已詳述其所憑之證據及其認定之理由，
所為論斷，從形式上觀察，並無何違法情形存在。上訴意旨略以：刑法上之致人於死
係屬加重結果犯，原判決事實認定上訴人明知以尖刀刺入人之身體要害，足以致人於
死，卻又於理由內說明上訴人具有殺人故意，自屬理由矛盾。又上訴人繼續持刀刺死
者二刀，乃因雙方之衝突繼續中，原判決卻認雙方衝突已過去，縱上訴人之行為不成
立正當防衛，亦屬防衛過當之問題。依發生衝突之情形觀之，上訴人並無殺人犯意等
語。惟查原判決事實記載上訴人明知持刀刺人身體要害足以致人於死，乃文字敘述及
用語之問題，非可認為此一敘述即屬結果加重犯，原判決於理由內敘明上訴人具有不
確定之殺人犯意，並無理由矛盾可言。而原判決已說明上訴人之行為並無正當防衛之
問題，此為事實審法院本於職權之正常行使，自難漫指為違法。上訴意旨，並非依據
卷內資料具體指摘，徒憑己見，仍執陳詞，就原判決明白論斷之事項，及原審認事採
證職權之行使，任意指摘，泛言原判決理由矛盾及有調查未盡之違法，自非適法之第
三審上訴理由。其上訴違背法律上之程式，應予駁回。
據上論結，應依刑事訴訟法第三百九十五條前段，判決如主文。
中　　　華　　　民　　　國　　九十三　　年　　　二　　　月　　　五　　　日
                              最高法院刑事第六庭
                                  審判長法官  吳　雄　銘
                                        法官  池　啟　明
                                        法官  石　木　欽
                                        法官  郭　毓　洲
                                        法官  吳　三　龍
      右正本證明與原本無異
                                              書  記  官
中　　　華　　　民　　　國　　九十三　　年　　　二　　　月　　　十　　　日
                                                                        Ｌ
